臺灣臺北地方法院民事判決　九十一年訴字第四○六七號
　　原　　　告　偉全實業股份有限公司
　　法定代理人　丙○○
　　訴訟代理人　丁○○
　　被　　　告　安利興業貿易有限公司
　　法定代理人　乙○○
右當事人間請求損害賠償事件，本院判決如左：
    主      文
原告之訴及假執行之聲請均駁回。
訴訟費用由原告負擔。
    事實及理由
一、原告起訴主張：被告於民國八十八年間向其購買布疋（下稱系爭貨物），約定同
    年三月十八日、二十四日及二十九日出貨，送貨地點為聯邦染整股份有限公司（
    下稱聯邦公司），其後被告稱原告前於八十七年底所出售予被告系爭貨物之存有
    部分瑕疵，兩造即約定以後貨抵付前貨，並由被告退還系爭貨物。嗣原告於九十
    年二月間至聯邦公司取貨，經聯邦公司告知被告已將該貨物全部載回。然系爭貨
    物既已約定由原告取回，所有權自屬原告，則被告侵害原告之權利，依民法第一
    百八十四條自得請求被告賠償損害。為此起訴請求被告新台幣（下同）五十五萬
    千五千零五十五元等語。並聲明原告願供擔保請准宣告假執行。
二、被告則抗辯：
  １、原告於本件起訴之前，曾在另案（鈞院九十年度訴字第一七○五號）對被告起
      訴，其判決結果為兩造已合意解除該貨物之買賣契約，並同意由被告開具「轉
      成品單」交原告逕向第三人聯邦染整公司取回該瑕疵布，其後原告更曾再依該
      「轉成品單」向第三人聯邦染整公司查詢該瑕疵布之下落，可知兩造已就系爭
      胚布之買賣達成解除契約之合意，互負回復原狀之義務。
  ２、被告在開具「轉成品單」交原告之承辦人謝祚政後，即未對該瑕疵布再加聞問
      ，原告所稱被告事後又再向第三人聯邦染整公司自行取回該瑕疵布云云，並非
      事實。系爭貨物應由原告自行向聯邦染整公司取回，原告本即應依兩造之合意
      逕向聯邦染整公司直接請求交付該瑕疵布，其未向第三人聯邦染整公司為請求
      之前，逕向被告請求損害賠償，顯與兩造之約定有間。
  ３、且民法第一百八十四條第一條侵權行為對象之權利，並不包含債權。
  ４、原告僅具受領該布匹之請求權，並未因而取得該布匹之所有權，縱謂被告確於
      其後再將該布匹取回（但被告否認），即無所有權受侵害可言。至於被告縱然
      未依民法有關解除契約回復原狀之規定將布匹返還原告，亦僅生債務不履行之
      問題，尚不得依侵權行為之法理請求被告負損害賠償之責任。
  ５、為此聲明駁回原告之訴及假執行之聲請均駁回、願供擔保免為假執行之宣告。
三、原告起訴主張被告向其購買系爭貨物，原告依被告之指示，將系爭貨物送至聯邦
    公司，聯邦公司已為被告收受貨物，系爭貨物之標的物為出貨日期八十九年十月
    十九日、及十月二十四日之出貨單所載之胚布，而系爭貨物已經送至聯邦公司並
    由聯邦公司加工，嗣兩造解除契約後，兩造依轉成品單之約定，原告應直接向聯
    邦公司請求貨物，為兩造所不爭執，復有原告提出之客戶對帳明細表影本一紙、
    轉成品單影本一紙、八十九年十月十九日、同年十月二十四日出貨單二紙在卷可
    證，自堪採信。惟被告否認於開立轉成單後，再向聯邦公司取回系爭貨物，並以
    前揭情詞置辯，則本件之爭點，即在１原告主張侵權行為構成要件的是否已充份
    舉證；２系爭貨物係由何人取回；３原告主張損害範圍，以下則分論之：
  １、查原告主張侵權行為之訴訟標的，係以「因故意或過失，不法侵害他人之權利
      者，負損害賠償責任」為請求權基礎（見起訴狀第三頁），即原告係以民法第
      一百八十四條第一項前段為訴訟標的。又原告不爭執本件所主張被侵害之權利
      ，係指兩造解除契約後，回復原狀之請求權，即原告得請求聯邦公司返還系爭
      貨物，屬債權之請求權。然民法第一八四條所定侵權行為，必以「不法侵害他
      人權利」為其要件。如屬債務不履行或民法其他給付義務之違反時，因另有法
      律加以規定，不容依侵權行為之法理主張其權利。此觀諸最高法院四三年度台
      上字第七五二號判例：「侵權行為，即不法侵害他人權利之行為，屬於所謂違
      法行為之一種。債務不履行為債務人侵害債權之行為，性質上雖亦屬侵權行為
      ，但法律另有關於債務不履行之規定，故關於侵權行為之規定，於債務不履行
      不適用之」自明。是債務不履行根本不構成對債權的侵害，若謂債務不履行皆
      得成立侵權行為，則民法關於債務不履行的規定將失其規範功能。是本件原告
      對被告主張侵權行為請求權，既係以「債權」為受害之權利，自難認符合民法
      第一百八十四條第一項前段之要件。
  ２、原告主張被告開立轉成品單後，又從聯邦公司取走系爭貨物，無非係以證人甲
      ○○於本院九十年度訴字第一七○五號案之證詞惟據。查聯邦公司之員工即證
      人張鏡峰於前開案件證稱：（提示轉成品單）有看過，有人傳真給我們，我請
      桃園廠查，因與被告（本案被告）業務都已結清，被告將布載回。（提出出貨
      單）這是我們加工完成後交付被告之出貨單等語。惟經被告於前案中詰問：號
      碼0000000Ａ及Ｂ貨物並沒有出貨單等語，證人張鏡峰即補稱：我們一
      定有出貨單，否則被告兩年多即跟我們要貨了，但時間很欠了我找不到出貨單
      等語，有本院依職權調閱之九十年度訴字第一七○五號卷可憑。查證人張鏡峰
      所稱已交付系爭貨物予被告，係僅憑其「否則兩年多，被告早就跟我要貨」之
      經驗來推斷，與證人須以自己所親自見聞之事情為陳述之證詞基礎有違，而依
      被告於前案所提出聯邦公司加工完成後交付貨物予被告出貨單（前案九十年六
      月十三日言詞辯論時所提出），均有記載加工之使用貨號及製造批號，而證人
      張鏡峰亦供陳無法提出系爭貨物出貨單，足見證人張鏡峉峰所述無法全採信。
      又兩造不爭執之轉成品單，係原告據以請求聯邦公司交付系爭貨物之文書基礎
      ，被告爭執非其取足系爭貨物，而轉成品單正本亦不在原告持有中一節，為原
      告所自認（見九十一年十一月六日言詞辯論筆錄）。況系爭貨物果如原告主張
      由被告違反兩造之約定而取回，原告自應提出轉成品單之正本主張權利，是依
      經驗法則，原告未持有轉成品單正本是否已曾行使權利即非無疑，而原告既無
      法提出主張權利之文書，自無法為此導出其所主張被告違反契約自聯邦公司取
      得系爭貨物。
四、綜上所述，原告依侵權行為請求被告賠償其損害，對於侵權行為之要件及被告有
    侵害之行為均未為舉證，其請求自無理由，應予駁回。原告受敗訴判決，其假執
    行之聲請即失所依據，應併予駁回。
五、兩造其餘主張及所提證據與本院上開論斷無涉或無違，不予贅述，併此敘明。
六、訴訟費用負擔之依據：民事訴訟法第七十八條。
中　　　華　　　民　　　國　　九十一　年　　十一　　　月　　　二十　　　日
                                        民事第四庭法　　　官  洪　于　智
右為正本係照原本作成
如對本判決上訴，須於判決送達後廿日內向本院提出上訴狀
中　　　華　　　民　　　國　　九十一　　年　　十一　　月　　　二十　　　日
　　　　　　　　　　　　　　　　　　　　　　　　　法院書記官　林　佳　蘋
